【裁判字號】    97,交訴,86
【裁判日期】    980210
【裁判案由】    過失致死
【裁判全文】
臺灣屏東地方法院刑事判決              97年度交訴字第86號
公  訴  人  臺灣屏東地方法院檢察署檢察官
被      告  甲○○
上列被告因過失致死案件，經檢察官提起公訴（97年度偵字第54
95號），本院於準備程序進行中，因被告就被訴事實為有罪之陳
述，經告知簡式審判程序意旨，並聽取公訴人及被告之意見後，
本院合議庭裁定由受命法官獨任依簡式審判程序審理，判決如下
：
    主  文
甲○○因過失致人於死，處有期徒刑伍月，如易科罰金以新臺幣
壹仟元折算壹日。
    事  實
一、甲○○於民國97年5 月25日下午1 時40分許，駕駛車牌號碼
    0583-KQ 號自小客貨車以時速20、30公里之速度沿屏東縣麟
    洛鄉○○村○○路由東往西方向行駛，途經上開設置有左彎
    彎路警告標誌路段前，本應注意行經設有彎路標誌應減速慢
    行，作隨時停車之準備，及汽車駕駛人應注意車前狀況，隨
    時採取必要之措施以確保行車安全，而依其智識能力，及當
    時天候晴天、日間有自然光線、柏油路面乾燥、無缺陷、無
    障礙物、視距亦良好等路況下，並無不能注意之情形，竟疏
    未注意減速慢行作隨時停車之準備及未注意車前狀況，於直
    行於上開彎道前路段麟西高幹45號電線杆前時，適有張良瑞
    騎乘車號8GA-316 號重型機車沿中正路對向由西往東方向行
    駛，在該路290 號之彎道處因不明原因失控滑倒，人車併同
    在其車道右側滑行過彎道至同向直行車道之道路中心線位置
    時，因鐘勤華上開疏失，見狀煞避不及，其左前車頭因而撞
    擊張良瑞所駕機車左側車身，致張良瑞人車倒地分離，因而
    受有左胸撕裂傷併氣胸及顱內出血等傷害，嗣經送醫急救，
    仍於同日下午2 時39分許因上開傷害傷重不治死亡。甲○○
    於肇事後在偵查犯罪權限之機關或公務員尚未發覺犯罪行為
    人前，停留在案發現場向前往處理之警員表明為肇事者，並
    陳述肇事經過，而自首接受裁判。
二、案經甲○○自首、臺灣屏東地方法院檢察署檢察官相驗後簽
    分偵查起訴。
    理  由
一、被告甲○○所犯係死刑、無期徒刑、最輕本刑為3 年以上有
    期徒刑以外之罪，其於準備程序就前揭被訴事實為有罪之陳
    述，經告知簡式審判程序之旨，並聽取其與公訴人之意見後
    ，本院認無不得或不宜改依簡式審判程序進行之處，爰依刑
    事訴訟法第273 條之1 第1 項、第284 條之1 ，裁定由受命
    法官獨任進行簡式審判程序。
二、上揭犯罪事實，迭據被告於警詢、偵查中及本院審理時，均
    坦承不諱；而被害人張良瑞因該車禍事故，致受有左胸撕裂
    傷併氣胸及顱內出血之傷害，經送往國仁醫院救治，仍於97
    年4 月12日下午2 時39分許不治死亡之事實，業經臺灣屏東
    地方法院檢察署檢察官督同法醫師相驗明確，有臺灣屏東地
    方法院檢察署檢驗報告書暨相驗報告、相驗屍體證明書在卷
    可考，並有本院依職權調取之國仁醫院急診病歷1 份附卷可
    稽；又案發當時被害人張良瑞騎乘機車因不詳原因失控滑倒
    滑行過彎道至同向直行車道之道路中心線位置，而與被告所
    駕駛之上開自小客貨車左前車頭保險桿發生撞擊等情，亦有
    屏東縣警察局屏東分局道路交通事故現場圖、道路交通事故
    調查報告表(一)、(二)各1 份、員警初步調查報告及現場照片32
    幀在卷可參。綜合上情，自可認定被告確有駕車與先前因不
    詳原因滑行之被害人張良瑞對撞而致被害人死亡等事實。
三、按「行車速度，依速限標誌或標線之規定，無速限標誌或標
    線者，應依下列規定：二、行經設有彎道、坡路、狹路、狹
    橋、隧道、學校、醫院標誌之路段、道路施工路段、泥濘或
    積水道路、無號誌之交岔路口及其他人車擁擠處所，或因雨
    霧致視線不清或道路發生臨時障礙，均應減速慢行，作隨時
    停車之準備」；又按「汽車行駛時，駕駛人應注意車前狀況
    及兩車併行之間隔，並隨時採取必要之安全措施」，道路交
    通安全規則第93條第1 項第2 款、第94條第3 項分別定有明
    文。又彎路標誌分為右彎標誌「警１」及左彎標誌「警２」
    ，用以促使車輛駕駛人減速慢行，道路交通標誌標線號誌設
    置規則第24條亦規定甚明，被告領有職業大客車駕駛執照（
    相驗卷第18頁），自已知悉上開規定。查案發現場為彎道前
    直行路段，在東往西方向車道右側設有三角型左彎彎路警告
    標誌，有道路交通事故調查報告表及現場照片在卷可稽，另
    被告於檢察官相驗時供稱：「當時我時速是20、30公里，我
    的左邊有檳榔樹，又有急轉彎，我是發生碰撞後才踩剎車，
    現場是正要轉彎處，我沒有看到對方的車子」等語（相驗卷
    第46頁），足見被告行經設有前方彎路之警告標誌路段時確
    僅未減速慢行，注意車前狀況，做隨時停車之準備或安全措
    施，是其顯有違上開道路交通安全規則而未盡注意義務至明
    。又被告考領有職業大客車駕駛執照，又自75年間已從事駕
    駛職業，業據其供承在卷（本院卷第89頁），可見其有相當
    之駕駛能力；復依附道路交通事故調查報告表及現場照片所
    示，當時天候晴天、日間自然光線、柏油路面乾燥、無缺陷
    、亦無障礙物，且被告當天所駕駛之上開自小客貨車自車底
    丈量總高度為1 公尺60公分，而被告坐於駕駛座上高度自車
    底計算約1 公尺30公分等情，亦經本院到場勘驗無誤（本院
    卷第63頁），是被告視線應可目視前方擋風玻璃全景，又被
    告駕駛上開自小客貨車至案發時點時，雖左方有檳榔園，惟
    仍係直路、路面寬度計有13.4公尺，視距仍可見到對向車道
    過彎處（中正路290 號）旁綠色盆栽處，此有勘驗現場照片
    15 及 車內行進中之錄影擷取畫面附卷可參（本院卷第71頁
    、第73頁），是依當時客觀情形被告左方雖有檳榔園，然視
    距仍可達逾該路290 號過彎後之部分，視距尚屬良好；又撞
    擊處仍為直行路段，且與被害人滑倒處位置尚有18至20公尺
    之距離（2 點間直線測量），有交通事故現場圖及本院勘驗
    筆錄暨照片可考（相驗卷11頁、本院卷第63頁），則若依被
    告所供稱係以時速20、30公里前進，在發現被害人之情況亦
    仍有足夠距離及時間反應，應不致被害人撞上後才剎車。綜
    上各情，案發當時，被告駕駛狀況並未達完全無法注意車前
    狀況或無法閃避之程度，是若其減速慢行、稍加注意，當可
    採取必要之措置以避免危險之發生，從而被告於案發時既顯
    無不能注意之情事，竟疏未注意及此，以致肇事致人死亡，
    其有應注意能注意而不注意之過失責任，已無疑義。至本件
    被害人張良瑞因不詳原因先行失控滑倒致無法控制方向而向
    左前方對向車道中心線處滑行雖同為本件車禍發生之原因，
    然被告之過失責任，並不因此而解免，又被害人受有前上開
    傷害而不治死亡，既係因被告之過失行為所致，二者間復有
    相當因果關係，綜上所述，本件事證明確，被告犯行堪予以
    認定。
四、核被告所為，係犯刑法第276 條第1 項之過失致死罪。另公
    訴意旨雖另認被告於事故發生時因行車跨越上開路段之分向
    限制線，而致與被害人撞擊造成其死亡，因認此部分亦涉犯
    刑法第276 條第1 項之過失致死罪嫌云云（本院卷第86頁）
    。惟查，被害人張良瑞當天係騎乘機車，於上開路段由西往
    東方向行駛，途經中正路290 前彎道前，因不詳原因而先行
    滑倒，滑行至過彎道至同向直行車道之道路中心線位置時與
    被告所駕駛之車輛發生撞擊等情，業如上論，又其機車刮地
    痕自彎道處（即現場圖+1位置）以鈄向直線延伸18公尺至撞
    擊地點，越過分向限制線至西向車道上始為終點，此有交通
    事故現場圖及相驗卷第29頁照片在卷可憑，足徵發生撞擊處
    應為分向限制線上之東往西車道之內，此亦與屏東縣警察局
    屏東分局員警報驗書及調查報告相符（相驗卷第5 頁、第6
    頁），是被告駕車應無公訴意旨所指跨越上開路段之分向限
    制線之情事，則此部分公訴意旨容有誤會，附此敘明。再被
    告肇事後於偵查犯罪權限之機關或公務員發覺犯罪行為人前
    ，即停留現場並自行向到場處理之警員表明為肇事者，並陳
    述肇事經過等情，有屏東縣警察局道路交通事故肇事人自首
    情形紀錄表在卷可稽（相驗卷第16頁），參以其嗣亦到庭接
    受審判，其因而減省司法資源，核與自首規定相符，爰依刑
    法第62條前段規定，減輕其刑。爰審酌被告已有過失致死之
    紀錄，此有臺灣高等法院被告前案紀錄表1 紙在卷可按，本
    應更加小心駕車，今肇事後造成被害人家屬難以彌補之損害
    ，惟兼衡事故發生被害人亦同有責任，被告之過失程度不高
    及其事後隨即支付被害人喪葬費用20萬元，並曾3 次商談和
    解事宜，此經陪同處理之保險公司人員蕭治平到院證述明確
    （本院卷第89頁），從而可認被告非無和解賠償誠意，復參
    被告犯後自始坦承犯意，頗具悔意，態度尚佳及其生活狀況
    等一切情狀，量處如主文所示之刑，併依其資力及犯罪情節
    諭知易科罰金之折算標準。
據上論斷，應依刑事訴訟法第273 條之1 第1 項、第299 條第 1
項前段，刑法276 條第1 項、第62條前段、第41條第1 項前段，
刑法施行法第1 條之1 ，判決如主文。
本案經檢察官陳鼎文到庭執行職務。
中    華    民    國    98    年    2     月    10    日
                     交通法庭      法  官  劉怡孜
以上正本證明與原本無異。
如不服本判決應於收受判決後10日內向本院提出上訴書狀，並
應敘述具體理由；其未敘述上訴理由者，應於上訴期間屆滿後
20日內向本院補提理由書（均須按他造當事人之人數附繕本）
「切勿逕送上級法院」。
中    華    民    國    98    年    2     月    3     日
                                書記官  馮得弟
附錄本判決論罪之法條
中華民國刑法第276條第1項：
因過失致人於死者，處 2 年以下有期徒刑、拘役或 2 千元以下
罰金


司法院資訊處製作；財團法人民間司法改革基金會備份。
